臺灣高等法院高雄分院刑事判決　　　　93年度上訴字第1139號
　　上　訴　人
　　即　被　告　甲○○
上列上訴人因違反毒品危害防制條例案件，不服臺灣高雄地方法
院92年度訴字第2915號中華民國93年8 月31日第一審判決（起訴
案號：臺灣高雄地方法院檢察署92年度毒偵字第4447號），提起
上訴（聲請併辦案號：同署93年度毒偵字第7085號），本院判決
如下：
    主  文
原判決關於施用第一級毒品部分及其應執行刑部分均撤銷。
甲○○連續施用第一級毒品，處有期徒刑壹年貳月，扣案之第一
級毒品海洛因參包（其中貳包驗後淨重合計零點零參公克，包裝
重合計零點伍參公克；另壹包驗後淨重參點陸捌公克，空包裝重
零點參壹公克）及扣案已使用沾有海洛因之注射針筒壹支，均沒
收銷燬；暨扣案塑膠鏟管陸支、藥勺壹支、夾鏈袋參包及電子磅
秤壹台，均沒收。
其他上訴駁回。
右開撤銷改判部分與上訴駁回即施用第二級毒品，處有期徒刑肆
月部分，應執行有期徒刑壹年肆月，扣案第一級毒品海洛因參包
（其中貳包驗後淨重合計零點零參公克，包裝重合計零點伍參公
克；另壹包驗後淨重參點陸捌公克，空包裝重零點參壹公克）及
扣案已使用沾有海洛因之注射針筒壹支，均沒收銷燬；暨扣案塑
膠鏟管陸支、藥壹支、夾鏈袋參包、電子磅秤壹台，均沒收。
    事  實
一、甲○○曾於民國（下同）88年間，因施用毒品案件，經依台
    灣高雄地方法院以88年度毒聲字第3554號裁定送觀察、勒戒
    後，認有繼續施用毒品之傾向，再經該院以88年度毒聲字第
    4525號裁定令入戒治處所施以強制戒治1 年，執行3 月後，
    又經該院以89年度毒聲字第2930號裁定停止戒治，所餘戒治
    期間交付保護管束，嗣因保護管束期滿，經臺灣高雄地方法
    院檢察署檢察官於89年7 月6 日以89年度戒毒偵字第729 號
    不起訴處分確定。詎甲○○猶不知悔改，明知海洛因為毒品
    危害防制條例第2 條第2 項第1 款規定之第一級毒品、安非
    他命係同條項第2 款規定之第二級毒品，不得非法持有、施
    用，仍基於施用第一級毒品海洛因之概括犯意及施用第二級
    毒品安非他命之犯意，自92年7 月11下午6 時許（為警採尿
    時點）回溯24小時內之某時（不含警力拘束期間）起，至93
    年8 月13日上午9 時許，先後在高雄縣鳳山市○○○路152
    巷10號租屋處及高雄縣鳳山市○○○路2 巷35號廁所內，以
    將海洛因混合水用針筒注射進入人體之方式，施用第一級毒
    品海洛因多次；復另行起意，基於施用第二級毒品安非他命
    之犯意，於91年7 月11日下午6 時許（為警採尿時點）回溯
    96 小 時內之某時（不含警力拘束期間），在前揭租屋處，
    以不詳方式，施用第二級毒品安非他命1 次。嗣先於92年7
    月11 日 下午4 時20分許，在前揭租屋處為警查獲，並扣得
    第一級毒品海洛因2 包（驗後淨重合計0.03公克，包裝重合
    計0.53公克）；又於93年8 月13日15時30分許，在高雄縣鳳
    山市○○○路2 巷35號廁所內，為警查獲，並扣得第一級海
    洛因1 包（驗後淨重3.68公克，空包裝重0.31公克），及甲
    ○○所有已使用沾有海洛因之注射針筒1 支，暨甲○○所有
    供犯罪預備之物塑膠鏟管6 支、藥勺1 支、夾鏈袋3 包、電
    子磅秤1 台。
二、案經高雄縣政府警察局鳳山分局報告臺灣高雄地方法院檢察
    署檢察官偵查起訴及高雄市政府警察局小港分局移送同署檢
    察官聲請本院併案審理。
    理  由
一、右揭事實，業據被告甲○○於本院審理時坦承明確，又被告
    於92年7 月11日下午6 時許，經警採集其尿液送驗結果，呈
    嗎啡及甲基安非他命陽性反應，此有高雄縣政府衛生局92年
    7 月16日92煙檢字第1320號煙毒尿液檢驗成績書及高雄醫學
    大學附設中和紀念醫院92年9 月22日編號9209─220 號濫用
    藥物尿液檢驗報告各1 紙在卷可稽（見偵查卷第21頁及27頁
    ），被告於93年8 月13日15時30分許為警查獲所採之尿液，
    經驗出有嗎啡陽性反應，此有高雄市立凱旋醫院93年8 月30
    日尿液檢驗報告可憑。先後扣案之疑似海洛因白色粉末2 包
    、1 包經送驗結果，確係第一級毒品海洛因（其中2 包部分
    驗後淨重0.03公克、包裝重0.53公克；另1 包驗後淨重3.68
    公克，空包裝重0.31公克），有法務部調查局92年8 月18日
    調科壹字第220015830 號、93年10月14日調科壹字第220018
    170 號鑑定通知書各1 紙附卷可佐；另93年8 月13日查扣之
    已使用之注射針筒1 支，經驗出有海洛因陽性反應，亦有高
    雄醫學大學附設中和紀念醫院93年12月22日檢驗報告可稽；
    此外，復有已使用之注射針筒1 支，及未使用塑膠鏟管6 支
    、藥勺1 支、夾鏈袋3 包、電子磅秤1 台扣案可稽。按海洛
    因施用進入人體後水解還原成嗎啡，再循嗎啡之代謝方式排
    出體外，已據行政院衛生署藥物食品檢驗局以（73）藥檢壹
    字第030221號函說明綦詳；又按「海洛因經注射入人體後，
    約百分之80於24小時內自尿中排出，一般而言，尿液中能否
    驗出嗎啡陽性反應與其投與量、投與途徑、採尿時間、個人
    體質及檢驗方法之靈敏度有關，國外曾有文獻報導注射六毫
    克之海洛因鹽酸鹽，其代謝物嗎啡之平均可檢出時限約為26
    小時」，而「甲基安非他命經口服投與後約百分之70於24小
    時內自尿液中排出，約百分之90於96小時內自尿液中排出，
    甲基安非他命之檢出與其投與方式、投與量、個人體質、採
    尿時間及檢測儀器之精密度等諸多因素有關，因此僅憑尿液
    中呈安非他命陽性反應，並無法確實推算吸食時間距採集時
    間之長短，惟依上述資料推斷，其最長可能不會超過4 日」
    ，此有行政院衛生署藥物食品檢驗局（81）藥檢壹字第8114
    885 號、001156號函示明確。足見被告確有右揭連續施用第
    一級毒品及施用第二級毒品之犯行。又被告曾於88年間，因
    施用毒品案件，經依台灣高雄地方法院以88年度毒聲字第35
    54號裁定送觀察、勒戒後，認有繼續施用毒品之傾向，再經
    該院以88年度毒聲字第4525號裁定令入戒治處所施以強制戒
    治1 年，執行3 月後，又經該院以89年度毒聲字第2930號裁
    定停止戒治，所餘戒治期間交付保護管束，嗣因保護管束期
    滿，經臺灣高雄地方法院檢察署檢察官於89年7 月6 日以89
    年度戒毒偵字第729 號不起訴處分確定等情，有臺灣高等法
    院被告全國前案紀錄表及臺灣高雄地方法院檢察署刑案資料
    查註紀錄表1 份在卷可稽。被告於強制戒治期滿不起訴處分
    確定後5 年內再犯毒品危害防制條例第10條第1 項、第2 項
    之罪，事證明確，其犯行洵堪認定，應依法論科。
二、核被告所為，其施用海洛因之行為，係犯毒品危害防制條例
    第10條第1 項施用第一級毒品罪；其施用安非他命之行為，
    係犯同法第10條第2 項施用第二級毒品罪。被告施用毒品前
    之持有第一級、第二級毒品之行為，各為其施用第一級、第
    二級毒品之犯行所吸收，均不另論罪。被告前開多次施用第
    一級毒品之犯行，時間緊接，構成要件相同，顯係基於概括
    之犯意為之，為連續犯，依法加重其刑。其所犯前開毒品危
    害防制條例第10條第1 項之施用第一級毒品罪、第10條第2
    項之施用第二級毒品罪二罪間，犯意各別，構成要件不同，
    應分論併罰。又被告前開施用第一級毒品檢察官併辦部分與
    起訴事實有連續犯裁判上一罪之關係，為起訴效力所及，本
    院自得一併審理。又按毒品危害防制條例業經總統於92年7
    月9 日修正公布，並自93年1 月9 日施行，但就同條例第10
    條有關施用第一級毒品、第二級毒品之罪名及法定刑度，則
    並無任何變更，應無比較新舊法之問題。
三、原審就被告施用第二級毒品部分，以罪證明確，適用毒品危
    害防制法第10條第2 項，審酌被告前已因施用毒品而經強制
    戒治期滿，仍不知痛改前非，施用毒品自殘行為，惟其犯後
    坦承犯行，態度尚佳等一切情狀，量處有期徒刑4 月。原審
    就此部分認事用法核無違誤，量刑亦稱妥適，被告此部分上
    訴意旨徒以原審量刑過重云云，而指摘原判決不當，為無理
    由，應予駁回。
四、原審就被告施用第一級毒品海洛因部分，論處被告罪刑，固
    非無見；惟查，原審未及就被告施用第一級毒品檢察官聲請
    併辦部分，予以併案審理，尚有未洽，被告上訴意旨以原判
    決此部分量刑過重，而指摘原判決此部分不當，雖不足取，
    但請求就檢察官聲請併案部分予以併案審理，則無不合，應
    由本院將原判關於被告施用第一級毒品部分連同應執行刑部
    分撤銷改判。審酌被告前已因施用毒品而經強制戒治期滿，
    仍不知戒絕毒癮，施用毒品係自殘行為，惟念其犯後坦承犯
    行等一切情狀，量處有期徒刑1 年2 月。扣案第一級毒品海
    洛因3 包（其中2 包，驗後淨重合計0.03公克，包裝重合計
    0.53公克；另1 包，驗後淨重3.68公克，空包裝重0.31公克
    ），及甲○○所有已使用之沾有海洛因之注射針筒1 支，因
    注射針筒上海洛因部分無法與注射針筒剝離，應全部視同海
    洛因，均依毒品危害防制條例第18條第1 項規定宣告沒收銷
    燬；扣案塑膠鏟管6 支、藥勺1 支、夾鏈袋3 包、電子磅秤
    1 台，係被告甲○○所有，業據其供明在卷，但不能證明已
    使用，應係供施用第一級毒品海洛因犯罪預備之物，應依刑
    法第38條第1 項第2 款規定宣告沒收。至於鑑驗所耗用之第
    一級毒品海洛因，因已滅失，自無庸宣告沒收銷燬；另被告
    前開第1 次被查獲扣案之注射針筒1 支及殘渣袋9 個，被告
    否認為其所有，供稱係綽號「阿文」者所有，亦無證據證明
    係被告所有，故不予宣告沒收銷燬；至於被告第2 次被查獲
    扣案之行動電話9 支，不能證明與被告施用毒品犯行有何關
    聯，亦不予宣告沒收。
據上論結，應依刑事訴訟法第368 條、第369 條第1 項前段、第
364 條、第299 條第1 項前段，毒品危害防制條例第10條第1 項
、第18條第1 項前段，刑法第11條、第56條、第51條第5 款、第
38條第1 項第2 款，判決如主文。
本案經檢察官許月雲到庭執行職務。
中　　華　　民　　國　　94　　年　　1 　　月　　20　　日
　　　　　　刑事第五庭    審判長法　官  曾永宗
                                法　官  陳明富
                                法　官  邱永貴
以上正本證明與原本無異。
施用第一級毒品部分如不服本判決應於收受本判決後10日內向本
院提出上訴書狀，其未敘述上訴理由者，並得於提起上訴後10日
內向本院補提理由書狀（均須按他造當事人之人數附繕本）「切
勿逕送上級法院」。
施用第二級毒品部分不得上訴。
　　　　　　　　　　　　　　　　書記官  唐奇燕
中　　華　　民　　國　　94　　年　　1 　　月　　20　　日
附錄本件論罪科刑法條：
毒品危害防制條例第10條
施用第一級毒品者，處6月以上5年以下有期徒刑。
施用第二級毒品者，處3年以下有期徒刑。
